【裁判字號】    89,簡上,102
【裁判日期】    891213
【裁判案由】    侵權行為損害賠償
【裁判全文】
臺灣屏東地方法院民事判決  八十九年度簡上字第一○二號
    上  訴  人  甲○○
    訴訟代理人  乙○○
    被  上訴人  丙○○
    訴訟代理人  丁○○
右當事人間請求侵權行為損害賠償事件，上訴人對於中華民國八十九年六月七日本院
八十九年度屏簡字第一六二號第一審判決提起上訴，本院判決如左：
    主  文
原判決命上訴人給付超過陸萬壹仟伍佰肆拾伍部分，及訴訟費用之裁判均廢棄。
右廢棄部分被上訴人在第一審簡易之訴駁回。
其餘上訴駁回。
第一、二審訴訟費用由上訴人負擔五分之二，餘由被上訴人負擔。
    事  實
甲、上訴人方面：
  一、聲明：求為原判決敗訴部分廢棄，被上訴人在第一審之訴駁回。
  二、陳述：除與原審判決書所載者相同茲予引用外，補稱：
    (一)被上訴人傷勢輕微，僅皮肉之傷，且行動自如，照常開洗衣店，並無僱請蕭銀
      玲料理家事之必要，更不用僱到一個月。顯見原判決認增加生活上需要之費用
      二萬元部分，顯然失當，精神慰藉金高達七萬元，顯然亦過高，有失公允。
    (二)又上訴人甲○○為精神病患，有精神分裂之情形，曾在屏安醫院治療，出院回
      家後只有在吃藥。既無謀生能力，亦無財產，本身生活亦成問題，尚須他人照
      顧，加之藥物控制，不能再受任何刺激，焉有錢賠償。
    (三)況該事件乃肇因於被上訴人之夫丁○○曾對被上訴人之母施以暴力，足踹被上
      訴人之母致肋骨斷、腦震盪，經住院治療，且經刑事判決及民事賠償，仍未獲
      痊癒所致。
    (四)證人蕭銀玲為被上訴人之夫之姊姊，否認證人證詞。
  三、證據：援用原審之立證方法，另提出診斷證明書、殘障手冊、重大傷病免自行
      部分負擔證明卡、台灣高等法院高雄分院八十九年度屏簡字第一六二號刑事判
      決、屏東地方法院八十七年度簡上字第一五六號民事判決影本各一份為證。
乙、被上訴人方面：
  被上訴人未於言詞辯論期日到場，亦未提出書狀作聲明或陳述。
  一、聲明：求為判決駁回上訴，第二審訴訟費用由上訴人負擔。
  二、陳述：除與原審判決書所載者相同茲多引用外，另稱：
      省立醫院外科主任說要休養一個月。否認上訴人有精神病，上訴人乃挾怨報復
      。八十六年間上訴人之母親與被上訴人之夫相互毆打，嗣被上訴人之夫賠償二
      十萬元，詎上訴人仍毆打被上訴人。對診斷證明書及殘障手冊之真正不爭執。
      上訴人當時是穿皮鞋拳打腳踢，且並無悔意。
  三、證據：援用原審之音證方法。
丙、本院依職權調閱本院八十八年度易字第一一三七號刑事案卷全卷，並函行政院衛
    生署屏東醫院查依丙○○之傷勢須多久才能復原，是否會影響其做家事或洗衣店
    之工作，復依職權訊問證人蕭銀玲。
    理    由
一、本件被上訴人起訴主張其於八十八年五月二十一日，在屏東市○○路九七六號前
    ，徒手毆打被上訴人，致被上訴人受有右肩瘀腫、右上肢瘀傷、右下肢瘀傷、左
    下肢瘀傷、前胸部挫瘀傷等傷害，支出醫藥費用三萬一千九百四十五元，為此無
    法照顧家務，另僱請證人蕭銀玲照料家庭，支出工資二萬元，而被上訴人因此傷
    勢，精神及肉體均備受痛苦折磨，爰依侵權行為之法律關係請求上訴人賠償醫療
    費用三萬一千九百四十五元、增加生活上之支出二萬元及精神慰撫金十萬元之損
    害等語。上訴人則以上訴人患有精神疾病，無謀生能力，且被上訴人傷勢輕微，
    受傷後照常經營洗衣店，根本無須僱請證人蕭銀玲料理家事，其請求二萬元增加
    生活上需要之費用及十萬元之精神慰撫金顯然不合理等語資為抗辯。
二、本件被上訴人主張其於前揭時地遭上訴人徒手毆打，致受有上開傷害之事實，業
    據被上訴人提出診斷證明書一紙為證，且本院八十八年度易字第一一三七號及台
    灣高等法院高雄分院八十九年度上易字第七五八號刑事判決均同此認定，並為上
    訴人所不爭執，是被上訴人主張堪信為真。
三、按因故意或過失，不法侵害他人之權利者，負損害賠償責任；不法侵害他人之身
    體或健康者，對於被害人因此喪失或減少勞動能力，或增加生活上之需要時，應
    負損害賠償責任；不法侵害他人之身體、健康、名譽或自由者，被害人雖非財產
    上之損害，亦得請求賠償相當之金額，民法第一百八十四條第一項前段、第一百
    九十二條第一項、第一百九十五條第一項分別定有明文。本件上訴人之故意行為
    造成被上訴人受有傷害，兩造間具有相當因果關係，故被上訴人自得依據前揭規
    定請求被上訴人賠償其損害，於法有據，應予准許。玆就被上訴人據以請求上訴
    人賠償之項目及金額，逐項審酌如下：
  (一)醫療費用部分：
    被上訴人主張因遭上訴人毆打而受傷，支出醫療費用三萬一千九百四十五元之事
    實，業據提出醫療費用收據及購買藥物之收據為證。其中三百元為證明書費，非
    屬醫療費用應予剔除，又健保局支付醫藥費，乃係繳納保險費之代價，而醫院之
    優待措施則係基於其政策因素，是被上訴人請求醫療費用一千五百四十五元部分
    ，毋庸扣除健保給付及醫院優待部分。另被上訴人主張為消炎、消腫而自行購買
    藥物支出三萬零一百元，此部份未經醫囑，並非醫療上所必要，故不應准許，是
    其請求一千五百四十五元，應予准許，其餘部分，不應准許。
  (二)增加生活上需要之費用部分：
    被上訴人主張因其受傷，無法照料家務，而僱請證人蕭銀玲料理家事一個月，共
    支出二萬元之事實，業據提出收據一紙為證，並經證人蕭銀玲到庭證述明確，且
    本院依職權函行政署屏東醫院查知：被上訴人前後至該院門診三次，若經正規治
    療約兩個月內應可痊癒，在治療期間多少會影響須使用手部之工作，有該醫院八
    十九年十月十九日（八九）屏醫病字第五六五七號函附卷可參，是是被上訴人請
    求上訴人賠償增加生活上需要之支出二萬元部分，應予准許。
  (三)精神慰撫金部分：
    被上訴人因本件傷害受有右肩瘀腫、右上肢瘀傷、右下肢瘀傷、左下肢瘀傷、前
    胸部挫瘀傷等傷害，造成被上訴人肉體及精神上痛苦，本院審酌被上訴人之傷勢
    尚屬輕微，其經營洗衣店，上訴人患有精神分裂症，為精神耗弱之人，需他人照
    顧，有殘障手冊及重大傷病免自行部分負擔證明卡在卷可按，且因被上訴人之夫
    丁○○曾毆打被上訴人之母，兩造積怨已久，及衡量兩造身分、地位、經濟能力
    並其他一切情狀，認被上訴人主張上訴人應給付精神慰撫金四萬元之請求為適當
    ，被上訴人逾此範圍之請求，於法無據，應予駁回。
四、綜上所述，被上訴人依據侵權行為法律關係請求上訴人給付六萬一千五百四十五
    元，為有理由，應予准許，逾此所為請求，為無理由，應予駁回。原審就超過上
    開應准許部分，為上訴人敗訴之判決，自有未洽，上訴意旨就此部分指摘原判決
    不當，求予廢棄改判，為有理由。至於上開准許部分，上訴意旨指摘原判決不當
    ，求予廢棄，為無理由，應駁回其上訴。
五、據上論結，本件上訴為一部有理由，一部無理由，依民事訴訟法第四百三十六條
    之一第三項、第四百五十條、第四百四十九條第一項、第七十九條但書，判決如
    主文。
中      華      民      國    八十九    年     十二     月     十三     日
                                    臺灣屏東地方法院民事第一庭
~B審判長  法  官  李麗芳
~B        法  官  洪乙心
~B        法  官  沈佳宜
右正本與原本無異
本件不得上訴
~B    法院書記官  許慶平
中      華      民      國    八十九    年     十二     月     十四     日


司法院資訊處製作；財團法人民間司法改革基金會備份。
